【裁判字號】    89,台上,5865
【裁判日期】    891005
【裁判案由】    偽造有價證券
【裁判全文】
最高法院刑事判決                              八十九年度台上字第五八六五號
    上  訴  人  甲○○
右上訴人因偽造有價證券案件，不服台灣高等法院台中分院中華民國八十九年七月二
十六日第二審更審判決（八十九年度上更(二)字第九一號，起訴案號：台灣台中地方法
院檢察署八十五年度偵字第七八三八、九二一○、一一五五九、一五三九三號），提
起上訴，本院判決如左：
    主  文
上訴駁回。
    理  由
按刑事訴訟法第三百七十七條規定：上訴於第三審法院，非以判決違背法令為理由，
不得為之。是提起第三審上訴，應以原判決違背法令為理由，係屬法定要件；如果上
訴理由狀並未依據卷內訴訟資料具體指摘原判決不適用何種法則或如何適用不當，或
所指原判決違法情事並不存在，或純係對於原審取捨證據認定事實職權之適法行使任
意指摘，顯與法律規定得為第三審上訴理由之違法情形不相適合時，均應認其上訴為
違背法律上之程式。本件原判決依憑上訴人甲○○於原審審理中之自白，及證人李志
庭、黃筆烈、柯昭嘉之證供，暨扣案之如原判決附表所載之支票、退票理由單、遺失
票據申報書影本等補強證據，並敘明上訴人於原法院前審亦供稱「我竊得附表之支票
時，該三張支票均屬空白票據，而編號(二)、(三)之支票，其上之面額、日期、發票人永
久機械工業有限公司及陳和雄之印文，均是我所偽填及盜蓋」等語，況彰化商業銀行
大甲分行檢送永久機械工業股份有限公司之甲存帳戶（帳號0000000000號
）之開戶資料，其上所蓋公司印章，核與原判決附表編號(一)所蓋之印文，大小有極為
明顯之差別，且該公司負責人為李金春，亦非原判決附表編號(一)所蓋之李金賢，應係
他人以偽造之印章所蓋之偽造印文，已無疑義；又敘明原審採集上訴人當庭書寫之筆
跡，連同偽造之支票影本與前述開戶資料，委由法務部調查局鑑定比對，雖因可供比
對之參考字跡過少而未能鑑定，但審酌前揭各項證據研判，及上訴人於原審言詞辯論
期日坦承犯行，足認係上訴人竊得空白支票後，意圖供行使之用而偽造持以行使，偽
刻永久機械工業股份有限公司及李金賢之印章後，將偽刻之該公司及李金賢之印章，
蓋於原判決附表編號(一)所示之支票發票人欄，偽造永久機械工業股份有限公司及李金
賢為支票之發票人，並偽填金額及發票日期後，始交予李志庭抵充欠款；又以手寫「
永久機械工業有限公司」或「永久機械工業股份有限公司」，並盜用其父「陳和雄」
之印章蓋於原判決附表編號(二)、編號(三)所示之空白支票發票人欄，偽造永久機械工業
有限公司或「永久機械工業股份有限公司」及陳和雄為支票之發票人，均偽填金額及
發票日期，並在原判決附表編號(二)之支票背面盜蓋「陳和雄」之印章背書後，分別交
予黃筆烈及柯昭嘉而持以行使，已至為明確等情；本於推理作用，而撤銷第一審關於
偽造有價證券部分之判決，改判仍論處上訴人意圖供行使之用而偽造有價證券（累犯
）罪刑。從形式上觀察，尚無違背法令之情形存在。上訴意旨略稱：(一)、上訴人所持
三張空白支票交付予柯昭嘉、黃樂國，該三張支票筆跡明顯不同，原審雖曾採集上訴
人當庭書寫之筆跡連同偽造之支票函請法務部調查局鑑定，雖因可供比對之參考字跡
過少而無法鑑定，惟仍應再送其他機關再鑑定，以期發現真實。(二)、上訴人於原審要
求傳訊證人李志庭、黃筆烈、柯昭嘉等人出庭對質，原審未傳訊上開證人，亦未於判
決理由說明何以不傳訊上開證人，即率行判決，不無應於審判期日調查證據而未予調
查之違背法令。(三)、原審於民國八十九年七月四日提訊上訴人，告知上訴人本案之偽
造有價證券與上訴人前所犯之偽造有價證券（八十六年度易字第一七二二號）有概括
犯意之行為，使上訴人誤為原審欲將前案所犯之有價證券合併判決，而承認犯行，原
審即有明顯利誘上訴人承認之違法行為。經查：一、本件原判決採取上開證據為判決
基礎，已於理由內詳細說明其得心證之理由，從形式上觀察其取捨證據之論斷，並未
違背經驗、論理及其他證據法則，亦無其他違背法令之情形；上訴意旨(一)，純係對原
審已經調查並於判決理由內指駁說明之事項，重為事實上之爭辯，及對原審採證認事
職權之適法行使，徒憑己見，任意指摘，俱無從據以辨認原判決已具備其所指違背法
令之形式，核與首開得為第三審上訴理由之法定要件不相適合。二、原判決就證人李
志庭、黃筆烈、柯昭嘉之證供已有所論斷，上訴意旨(二)既未明再予傳訊之必要性及
足以動搖原判決結果之可能性，自與刑事訴訟法第三百七十九條第十款之違法事由不
合；至於需否命證人與被告對質，純屬事實審法院得自由裁量之職權，不得恣意指為
違法；是該上訴意旨不得執為適法之第三審上訴理由。三、卷查原審八十九年七月十
四日訊問筆錄，上訴人先後供稱「（先後二案《指本案及台灣台中地方法院八十六年
度易字第一七二二號》，犯情類似，為何再犯案？）後案是黃樂國偷的，但他不出面
說明」、「（你是否連續偷竊的意思？還是每次想到就偷？）沒想到那些，但二案都
涉及黃樂國」、「（是否基於概括犯意連續犯罪？）是的」、「（為何想連續犯罪？
）因當時不想，有機會就犯罪」、「（二案相隔半年之久？）是的，但事涉黃樂國，
偽造時間可能是同時或相差無幾，甚或本案在後偽造」等語，依原審上開訊問筆錄之
記載，原審訊問上訴人並無利誘之情事。況原判決理由六已詳細說明上訴人於前所犯
之台灣台中地方法院八十六年度易字第一七二二號案件中（已判處有期徒刑四年六月
確定），所竊取陳吉經營之宏吉鐵工廠支票三張，其加以偽造行使之時間係於八十五
年十二月間，與上訴人本件所犯之偽造有價證券罪之時間係於八十五年一月間，二案
之犯罪時間相距有十一個月，且上訴人本件之犯罪，係因在友人林旗參住處，認有機
可乘而竊得在該處之空白支票後加以偽造行使，此部分犯罪係因偶然之機會竊得前開
空白支票而用以犯罪，在其犯罪當時顯難預見其後有此類之機會，則其嗣於相隔十一
個月之後，上訴人又因行竊時竊得宏吉鐵工廠之空白支票，再加以偽造行使，上訴人
先後二次之偽造支票，尚難認係以一概括之犯意所為之連續犯，而不生本件被訴犯行
，已為上開確定判決效力所及之問題。故上訴意旨(三)亦不能執為第三審上訴之合法理
由。綜上所述，依首揭說明，應將本件上訴從程序上予以駁回。
據上論結，應依刑事訴訟法第三百九十五條前段，判決如主文。
中      華      民      國    八十九    年      十      月      五      日
                              最高法院刑事第十庭
                                  審判長法官  曾  有  田
                                        法官  陳  宗  鎮
                                        法官  劉  介  民
                                        法官  孫  增  同
                                        法官  蕭  權  閔
      右正本證明與原本無異
                                              書  記  官
中      華      民      國    八十九    年      十      月      十二    日


司法院資訊處製作；財團法人民間司法改革基金會備份。
